臺灣高等法院臺南分院民事判決
109年度訴易字第17號
原      告  江茂志  
訴訟代理人  蘇文斌律師
            鄭方穎律師
            許婉慧律師
            郭子誠律師
被      告  林家和  
            吳若瑜  
上  一  人
參  加  人  第一產物保險股份有限公司
法定代理人  李正漢  
訴訟代理人  王治鑑  
上列當事人間請求損害賠償事件，原告提起刑事附帶民事訴訟，
經本院刑事庭裁定移送前來（108年度交附民字第158號），本院
於110年2月24日言詞辯論終結，判決如下：
    主  文
被告丙○○應給付原告新臺幣二萬八千一百零八元，及自民國108
年10月6日起至清償日止，按年息百分之五計算之利息。
原告其餘之訴駁回。
訴訟費用由被告丙○○負擔二十五分之一，其餘訴訟費用及參加訴
訟訴訟費用由原告負擔。 
    事實及理由
一、民事訴訟法第427條第2項第11款規定修正，本於道路交通事
    故有所請求而涉訟者，應適用簡易訴訟程序，新修正之民事
    訴訟法、民事訴訟施行法，經總統於民國110年1月20日以華
    總一義字第11000004871號令公布，於同月22日生效。又依
    民事訴訟法施行法第4條之1規定「修正之民事訴訟法簡易訴
    訟程序，依本施行法第十二條第十項公告施行後，於修正前
    已繫屬之事件，其法院管轄權及審理程序依下列之規定：一
    、未經終局裁判者，適用修正後之規定。二、曾經終局裁判
    者，適用修正前之規定。」本件於110年2月24日言詞辯論終
    結，尚未為終局裁判，應適用修正後規定，亦即適用簡易訴
    訟程序為裁判，先予敘明。
二、原告主張：被告丙○○於106年12月4日中午12時許，騎乘車牌
    號碼000—000號普通重型機車，沿臺南市林森路一段迴車道
    由東往西行駛，至該路段與鐵路便道作左轉彎時，因未注意
    轉彎車輛應讓直行車先行及未注意車前狀況之過失，竟貿然
    左轉，適被告乙○○駕駛車牌號碼000-0000號自用小客車，沿
    該鐵路便道由北往南駛至上開路口，亦因未減速慢行之過失
    高速通過致發生碰撞。被告乙○○於發生碰撞後未立即閃警示
    燈，提醒後方來車注意，適原告騎乘車牌號碼000-0000號普
    通重型機車，自後方駛至不及煞車，自後追撞乙○○之上開汽
    車，因而受有左肩膀、左肘、左髖、左小腿、左膝部及左手
    指擦挫傷等傷害（下稱系爭傷害）。原告因上開傷害，受有
    支出醫藥費新臺幣（下同）4萬7896元，交通費用2萬1715元
    ，二星期不能工作2萬1373元，機車修理費用7500元等損害
    ，又因精神痛苦得請求慰撫金58萬元，爰依民法第184條第1
    項、第185條、第193條第1項、第195條第1項規定，請求被
    告連帶給付78萬2784元，及自起訴狀繕本送達翌日起算之法
    定遲延利息等語。
三、被告丙○○則以：若係因本件車禍造成原告之傷害所生醫藥費
    用無意見，但若係舊傷所生費用不應命其負責，精神慰撫金
    請求過高，原告就本件車禍亦有過失等語。
　　被告乙○○則以：就系爭車禍之發生，被告並無過失，已經臺
    灣高等檢察署臺南檢察分署（下稱臺南高分檢署）檢察官不
    起訴處分確定；原告請求之機車修理費用應予折舊，慰撫金
    請求顯屬過高等語，資為抗辯。
四、兩造不爭執事項：
  ㈠被告丙○○於106年12月4日中午12時26分許，騎乘車牌號碼000
    －000號普通重型機車，沿臺南市東區林森路一段迴車道由東
    往西騎乘，迨駛至該路段與鐵路便道作左轉彎時，疏於注意
    ，貿然左轉，適有被告乙○○駕駛車牌號碼000－0000號自用小
    客車，沿臺南市東區鐵路便道由北往南駛至上開路口，見狀
    避煞不及發生碰撞，導致在被告乙○○車輛後方，由原告所騎
    乘車牌號碼000－0000號普通重型機車，避煞不及，自後追撞
    被告乙○○所駕駛之上開車輛，原告人、車倒地（下稱系爭車
    禍），受有系爭傷害。被告丙○○因上開過失傷害行為，經臺
    灣臺南地方法院108年度交易字第523號刑事判決、本院108
    年度交上易字第543號刑事判決判處拘役20日確定；被告乙○
    ○，經臺灣臺南地方檢察署（下稱臺南地檢署）檢察官以107
    年度偵字第14159號為不起訴處分，原告不服，提起再議，
    經臺南高分檢署以108年度上聲議字第1067號處分書，駁回
    再議確定。
  ㈡系爭車禍曾送請臺南市車輛行車事故鑑定委員會為鑑定，鑑
    定意見認：「甲○○駕駛普通重型機車，未注意車前狀況，
    未保持安全距離，為肇事主因。丙○○駕駛普通重型機車，
    轉彎車未讓直行車先行，為肇事次因。乙○○無肇事因素。
    」。並囑託臺南市車輛行車事故鑑定覆議委員會覆議，覆議
    結論為「丙○○與乙○○部分：⒈丙○○駕駛普通重型機車，轉彎
    車未讓直行車先行，為肇事主因。⒉乙○○駕駛自小客車，行
    經無號誌路口，未注意車前狀況，為肇事次因。甲○○與乙○
    ○部分：⒈甲○○駕駛普通重型機車，未注意車前狀況，未保持
    安全距離，為肇事原因。⒉乙○○無肇事因素。」。本院刑事
    庭曾再函請臺南市政府再予鑑定或說明該件車禍中，該二肇
    事人即被告丙○○與原告間，就本件車禍發生之肇事主、次因
    為何？經臺南市政府於108年10月17日函覆「旨揭駕車肇事
    案，因非同一時間點所發生之撞擊事故，覆議意見分二部分
    探討…。爰此，林車及江車等2車於事故中之損害，難謂有
    直接因果關係，彼此尚無肇事原因可探討」。
  ㈢兩造就原告因系爭車禍支出後開項目及金額，不爭執：
　　1.醫藥費為1萬0290元（即新樓醫院部分合計3,850元、臺南
      市立醫院合計6440元）。
　　2.交通費用2萬1715元。
　　3.機車修理費7500元，機車係105年8月出廠。
  ㈣原告49年出生，大專畢業，已婚有3名子女，現與配偶同住，
    子女均居國外，已於107年退休，退休前從事營造業工程，
    月收入10幾萬元，名下有不動產。
　　被告丙○○72年出生，高中畢業，目前務農（種稻、芹菜），
    離婚，沒有子女，目前所居住宅是其父所有，與父同住，月
    收入不一定。
五、兩造爭執事項：
  ㈠原告依民法第184條第1項前段、第2項、第191條之2、第193
    條第1項、第195條第1項前段及不真正連帶之法律關係，請
    求被告丙○○、乙○○負連帶賠償責任，有無理由？
  ㈡原告請求被告連帶給付78萬8274元，有無理由？（醫療費用4
    萬7896元、交通費用2萬1715元、不能工作損失2萬1373元、
    慰撫金：58萬元、車損：7500元）
  ㈢兩造就系爭車禍之過失比例為何？原告得請求之金額為若干
    ？
六、得心證之理由：
　㈠原告主張：被告丙○○於106年12月4日中午12時26分許，騎乘
    車牌號碼000－000號普通重型機車，沿臺南市東區林森路一
    段迴車道由東往西騎乘，迨駛至該路段與鐵路便道作左轉彎
    時，疏於注意，貿然左轉，適有被告乙○○駕駛車牌號碼000－
    0000號自用小客車，沿臺南市東區鐵路便道由北往南駛至上
    開路口，見狀避煞不及發生碰撞，致在被告乙○○車輛後方，
    原告所騎乘車牌號碼000－0000號普通重型機車，避煞不及，
    自後追撞被告乙○○所駕駛之上開車輛，原告人、車倒地，受
    有系爭傷害之事實，為被告丙○○、乙○○所不爭執，上開事實
    ，堪以認定。按汽車行駛至交岔路口，轉彎車應讓直行車先
    行，道路交通安全規則第102條第1項第7款定有明文。查：
    被告丙○○考領有普通重型機車駕駛執照，應知悉並能注意上
    開規定並確實遵守，依卷附道路交通事故調查報告表㈠所載
    ，當時天候晴，日間自然光線、柏油路面乾燥、無缺陷、亦
    無障礙物，視距良好等情狀，並無不能注意之情事，竟疏未
    注意，未讓直行車先行，即貿然左轉以致肇事，顯有過失。
    經送臺南市車輛行車事故鑑定委員會鑑定結果，亦持相同見
    解，認「丙○○駕駛普通重型機車，轉彎車未讓直行車先行，
    為肇事次因」（不爭執事項㈡前段）。原告所受系爭傷害與
    被告丙○○之過失行為有相當因果關係，被告丙○○應負過失侵
    權行為之損害賠償責任，堪以認定。
　㈡就被告乙○○應否與被告丙○○負共同侵權行為之損害賠償責任
    部分：
　　原告主張被告乙○○駕駛車牌號碼000-0000號自用小客 車，
    沿上開鐵路便道由北往南駛至上開車禍發生路口時，因未減
    速慢行，且以高速通過致與被告丙○○之機車發生碰撞，又未
    於發生碰撞後立即閃示警示燈，提醒後方來車注意之過失，
    致其從後方撞上其汽車，乙○○與丙○○應就系爭傷害負共同侵
    權行為之責任云云，此為被告乙○○所否認，並以前開情詞置
    辯。經查：
　　⒈被告乙○○固坦承於前揭時、地，遭原告之機車追撞而 發生
      系爭車禍，惟否認有過失傷害之情事，辯稱：伊當 天是
      直行通過該路口，行經該路口時已經有先減速慢行 ，是
      後來丙○○突然從伊左前方出現，他左轉彎是整個 車輛彎
      到伊車頭前面，伊有趕緊煞車，突然就聽到車輛 後方有
      碰的一聲，伊認為伊沒有錯，應該是丙○○之轉 彎車輛未
      讓直行車先行，才導致這場車禍等語。
　　⒉依臺南地檢署檢察官偵查中勘驗被告乙○○所駕駛上開車輛
      内之行車紀錄器錄影晝面，結果為：「乙○○駕駛車牌號碼
      000-0000號自用小客車，欲通過上開鐵路便道口。乙○○車
      輛通過上開便道口前，左前方設有行人地下道出入口障礙
      物，乙○○車輛車速自35公里逐漸減速至28公里，乙○○通過
      該路口後，丙○○所騎乘車牌號碼000-000號普通重型機車
      ，自乙○○駕駛車輛左前方竄出。此時乙○○車輛車速已減速
      至24公里。丙○○所騎乘機車自上開路口竄出後，左轉未緊
      沿左側道路騎乘，而朝乙○○所駕駛車輛方向之車道騎乘。
      後丙○○所騎乘機車與乙○○駕駛車輛左前側發生輕微碰撞，
      丙○○未倒地，丙○○所騎乘上開機車與乙○○所駕駛之車輛發
      生碰撞後，自乙○○車内行車紀錄器聽到車内傳來第二次撞
      擊聲（應係原告騎乘之機車追撞被告駕駛之上開車輛）、
      丙○○復再往前騎乘約3至5公尺距離，並回頭查看，此時乙
      ○○車輛車速已降至5公里。丙○○停妥機車後，乙○○車輛亦
      往前滑行趨近丙○○停放機車之後方處」，此有勘驗筆錄及
      相關截圖相片可按（臺南地檢署107年度偵字14159號卷第
      81-86頁）。依此勘驗筆錄，堪認被告乙○○抗辯，本事故
      發生係被告丙○○騎乘機車行經上開路口，突然左轉彎騎乘
      ，因轉彎迴轉半徑過大，致侵入被告乙○○之車輛前方車道
      ，直行行駛之乙○○緊急避煞，始遭後方原告來車追撞等事
      實，應屬可信。
　　⒊按所謂信賴原則，係指行為人在社會生活中，於從事某種
      具有危險性之特定行為時，如無特別情事，在可信賴被害
      者或其他第三人亦會相互配合，謹慎採取適當行動，以避
      免發生危險之適當場合，倘因被害者或其他第三人之不適
      當行動，而發生事故造成損害之結果時，該行為人不負過
      失責任。依此一原則，汽車駕駛人應可信賴參與交通行為
      之對方，亦將同時為必要之注意，相互為遵守交通秩序之
      適當行為，而無考慮對方將會有違反交通規則之不當行為
      之義務，故汽車駕駛人如已遵守交通規則且為必要之注意
      ，縱有死傷結果之發生，其行為仍難認有過失可言，最高
      法院著有84年台上字第5360號原判例、86年度台上字第24
      62號刑事判決可資參照。依上述檢察官之勘驗筆錄所示事
      實觀之，堪認本件車禍事故之發生，應係被告丙○○騎乘機
      車行經上開路口突作左轉彎騎乘，因轉彎迴轉半徑過大，
      致侵入被告乙○○車輛前方車道，直行行駛之被告乙○○緊急
      避煞，始遭後方原告來車追撞等事實無誤。依前揭信賴原
      則，被告乙○○本得合理信賴其他用路人亦應遵守交通規則
      ，不致有隨意轉彎騎乘之行為；且原告騎乘機車，原應遵
      守交通規則，自不能強令被告乙○○有優於一般通常人之注
      意能力，須就原告之違規行為加以防範。而原告於偵訊時
      陳稱：「伊係跟在被告車輛後方騎乘，是被告沒有減速慢
      行，伊經過該路口時，突然見到被告車輛已經停在那邊，
      伊有緊急煞車，但是已經來不及了，就撞到被告車輛右後
      方保險桿」等語，由此堪認系爭車禍之發生，除係因被告
      丙○○轉彎車輛未讓直行車先行外，亦肇因於原告騎乘機車
      未注意與前方被告乙○○車輛保持安全距離及注意車前狀況
      ，被告乙○○駕車正常行駛於道路上，實難防範被告丙○○及
      原告騎乘機車之動態，對於被告丙○○機車突轉彎騎乘及原
      告未注意車前狀況自後追撞，並無預見之可能性，自無課
      予被告乙○○注意義務之餘地。
　　⒋依兩造不爭執事項㈡所示，臺南市車輛行車事故鑑定委員會
      就本件車禍之責任原因鑑定之意見，亦認定：「甲○○駕駛
      普通重型機車，未注意車前狀況、未保持安全距離，為肇
      事主因。丙○○駕駛普通重型機車，轉彎車輛未讓直行車先
      行，為肇事次因。乙○○無肇事因素」。益徵被告乙○○並無
      過失。本件車禍乃肇因於被告丙○○轉彎車輛未讓直行車輛
      先行，被告乙○○見狀緊急煞車，原告因未與被告乙○○保持
      安全距離、未注意車前狀況，致追撞乙○○所駕駛之車輛而
      肇事，堪以認定。被告乙○○依規定行駛，為享有路權行駛
      之一方，當可信賴被告丙○○、原告之機車亦能遵守交通規
      則行駛，詎原告未能保持安全距離及注意車前狀況，而追
      撞為閃避被告丙○○轉彎機車而緊急煞車之被告乙○○車輛，
      原告雖因此受有系爭傷害，惟被告乙○○對於被告丙○○及原
      告如此突如其來之違規行為，顯然無從預見並注意防免，
      自難謂被告乙○○有能注意而不注意之過失，令負過失之責
      任。
　　⒌原告雖主張被告乙○○行經該肇事路口並未減速慢行，且未
      閃警示燈及放置故障標誌云云。然查，依檢察官勘驗被告
      乙○○之行車紀錄器錄影畫面可知，被告乙○○通過上開肇事
      路口前之車速本為35公里，通過上開肇事路口至遭原告追
      撞前之車速已降至24公里乙情，有勘驗筆錄可查，參酌該
      路段限速為40公里，此亦有道路交通事故調查表㈠可按（
      臺南市政府警察局第一分局刑案偵查卷第9頁），足見被
      告乙○○於車禍發生時並未超速行駛，且行經該路口時亦有
      減速慢行，原告此部分主張，尚無足取。又本件事故，經
      檢察官再送請覆議結果，認定：「一：丙○○與乙○○部分：
      ㈠丙○○駕駛普通重型機車，轉彎車輛未讓直行車先行，為
      肇事主因。㈡乙○○駕駛自用小客車，行經無號誌路口，未
      注意車前狀況，為肇事次因。5、甲○○與乙○○部分：㈠甲○○
      駕駛普通重型機車，未注意車前狀況、未保持安全距離，
      為肇事主因。㈡乙○○無肇事因素。」此為兩造所不爭執（
      不爭執事項㈡後段）。被告丙○○突自上開肇事路口竄出並
      跨越至被告乙○○車輛前方車道，至與被告乙○○車輛發生碰
      撞之時間僅1秒鐘，已經檢察官勘驗明確，足見被告乙○○
      依當時情形，並無應注意而不注意情形，又原告之機車亦
      係於丙○○之機車碰撞後瞬間即自後撞上乙○○之汽車，堪認
      被告乙○○就系爭車禍亦處於無法即時下車放置警示標誌之
      情形。難令其就原告之受傷害負過失責任。即檢察官亦為
      相同認定，對被告乙○○被告訴過失傷害罪嫌部分，為不起
      訴處分，有不起訴處分書附卷可按（本院卷第131-135頁
      ），原告對該不起訴處分聲請再議，亦經臺南高分檢署駁
      回再議確定（不爭執事項㈠後段）。
　　⒍又原告對被告丙○○之過失傷害行為，就臺灣臺南地方法院
      之刑事判決聲請檢察官上訴，於本院刑事庭審理時，原告
      提出多項爭執，經本院刑事庭囑請臺南市政府說明其覆議
      意見，經該市政府於108年10月17日函覆稱「…，說明二、
      因非同一時間點所生之撞擊事故，覆議意見分二部分探討
      。三、…林車及江車等2車於事故中之損害，難謂有直接因
      果關係，彼此間尚無肇事原因可探討」（本院刑事卷第51
      頁），就此點判斷，本院刑事庭於判決中亦曾加以斟酌，
      認定臺南市政府上開覆議意見，將本件車禍區分為被告丙
      ○○與乙○○間、原告與乙○○間而分開認定，該鑑定意見無視
      本件車禍係在被告丙○○轉彎車未讓直行車先行，乙○○緊急
      煞車後，原告瞬間追撞乙○○之車輛，被告丙○○之過失行為
      與原告所受傷害間有相當因果關係，應不可採。本院刑事
      庭亦與原審為相同認定，認應以臺南市車輛行車事故鑑定
      委員會之鑑定意見為可採。此有本院刑事判決（108年度
      交上易字第543號）附卷可按。惟不論如何，二次鑑定意
      見均認定，被告乙○○就本件車禍無肇事因素。本件車禍事
      故既經二次鑑定，且經檢察官就行車紀錄資料詳加勘驗，
      參酌上開二件車禍鑑定資料、綜合檢察官之勘驗筆錄相片
      以及兩造在警訊之陳述，本院基於以上各項資料，已足為
      認定被告乙○○就本件車禍是否有過失，原告聲請就本件車
      禍送學術單位鑑定，本院認無必要，併予敘明。
　　⒎綜上所述，被告乙○○抗辯伊就本件車禍並無過失一節，堪
      以採信。原告主張乙○○應與被告丙○○就本件車禍負共同侵
      權行為責任，為不可採。　
  ㈢按因故意或過失不法侵害他人之權利者，負損害賠償責 任。
    不法侵害他人之身體或健康者，對於被害人因此喪失或 減
    少勞動能力或增加生活上之需要時，應負損害賠償責任。不
    法侵害他人之身體、健康、名譽、自由、信用、隱私、貞操
    ，或不法侵害其他人格法益而情節重大者，被害人雖非財產
    上之損害，亦得請求賠償相當之金額，民法第184條第1項前
    段、第185條第1項、第193條第1項、第195條第1項分別定有
    明文。本院既認定被告丙○○應就本件車禍負過失侵權行為之
    責任，則原告依上開規定，請求其賠償損害，自屬有據，茲
    就原告各項請求，分別論述如下：
　　⒈醫藥費部分：
　　　⑴原告主張其因本件車禍受系爭傷害，共支出醫藥費用4萬
        7896元，固據其提出收據多張為證（本院附民卷第13-2
        7、47-102頁），被告就其中之新樓醫院3850元、臺南
        市立醫院6440元部分，並無意見。就其餘部分則爭執其
        與系爭傷害之關聯性，抗辯新樓醫院中醫部之藥品費2
        萬6000元、雜項診斷證明書費740元，及臺南市立醫院
        復健科其中之口服藥部分，及107年4月3日之2800元其
        中之2310元均非必要費用，應予剔除等語。查：
　　　⑵原告因本件車禍所受系爭傷害，依急診醫院新樓醫院於
        受傷日開出之診斷證明書記載，係接受淺部創傷處理建
        議門診追蹤治療（本院交附民卷第11頁），此後原告即
        依此建議，自106年12月7日起至107年3月21日止，每周
        一次（106年12月7日至107年1月10日止）或每二周一次
        （107年1月24日至3月21日），自107年4月9日至107年5
        月25日止，則係約三周一次看診。而原告於臺南市立醫
        院則從106年12月27日起至107年2月27日止，於該醫院
        復健科共作23次復健，於107年3月1日至4月3日止，共
        作復健23次，此有其所提出之收據可按（本院交附民卷
        第15-27、48-102頁）。依上說明，自106年12月27日起
        至107年4月3日間，原告交叉重複看中醫及西醫復健之
        事實，堪以認定。本院審酌原告因本件所受之系爭傷害
        主要係左肩膀、左肘、左髖、左小腿、左膝部及左手指
        擦挫傷，並未住院治療，醫囑休息二周即可之情況下，
        即便有復健及中醫治療之必要，但就新樓醫院之中醫藥
        品費部分，於受傷後一個月以後之107年1月10日以後所
        支出之藥品費用，並非健保核定之給付，應認非屬治療
        之必要支出，就市立醫院所開立之三次口服藥部分，及
        107年4月3日之其他費用3200元部分，則從寬認定係必
        要費用。至於診斷證明書費用，以二家醫院各一張證明
        書即為已足，其餘之診斷證明書費則非屬證明損害之必
        要支出，準此，此部分原告可請求者，為臺南市立醫院
        部分為1萬1156元（扣減150元證書費），新樓醫院部分
        則為5850元（扣減107年1月10日以後醫藥品費及3張證
        明書費用），此部分原告得主張之損害為1萬7006元。
　　⒉交通費用2萬1715元。
　    此部分被告不爭執其真正，依前段說明原告既有長期復健
      之必要，原告此部分主張，自屬有據。 　
　　⒊機車修理費7500元部分：
　　　原告主張其支出系爭機車維修費用7500元，系爭機車係10
      5年8月出廠，為被告所不爭執，且有行車執照可按，距系
      爭事故發生日即106年12月4日，已使用逾1年4個月，估價
      單所載零件更換是以新品代替舊品，應扣除其折舊部分，
      方為修復之必要費用。依行政院所頒固定資產耐用年數表
      及固定資產折舊率表，機械腳踏車之耐用年數為3年，依
      平均法計算其折舊結果（即以固定資產成本減除殘價後之
      餘額，按固定資產耐用年數表規定之耐用年數平均分攤，
      計算折舊額），每年折舊率為3分之1，並參酌營利事業所
      得稅查核準則第95條第6項規定「固定資產提列折舊採用
      定率遞減法者，以1年為計算單位，其使用期間未滿1年者
      ，按實際使用之月數相當於全年之比例計算之，不滿1月
      者，以1月計」，系爭機車自出廠日迄本件車禍已使用1年
      4月，則零件扣除折舊後之修復費用估定為1875元【計算
      方式：1.殘價=取得成本÷(耐用年數+1)即7500元÷(3+1)＝1
      875元（元以下4捨5入，下同）；2.折舊額=(取得成本-殘
      價)×1/（耐用年數）×（使用年數），即(7500元-1875元)
       ×1/3×（1+4/12）=2500元；3.扣除折舊後價值=（新成本
      -折舊額）即7500元-2500元=5000元】。依此，原告得主
      張之修理費用為5000元，逾此之主張，則屬無據。
　　⒋工作損失部分：
　    原告主張其因系爭車禍受系爭傷害，醫囑休養二周，依其
      勞保投保薪資額計算，受有2萬1373元損害等語，並提出
      診斷證明書、勞工保險被保險人投保資料表為證（本院交
      附民卷第9、159頁），此部分為被告所不否認，核其此部
      分主張，應屬可取。
　　⒌精神慰撫金部分：
　    以人格權遭遇侵害，受有精神上之痛苦，而請求慰藉金之
      賠償，其核給之標準，須斟酌雙方之身分、資力與加害程
      度及其他各種情形核定相當之數額。且所謂「相當」，應
      以實際加害情形與其精神影響是否重大，及被害人之身分
      、地位與加害人之經濟情況等關係而定之，最高法院著有
      47年台上字第1221號及51年台上字第223號原判例可資參
      照。審酌：原告大專畢業，已婚育有3名子女，與配偶同
      住，子女均居國外，已於107年退休，退休前從事營造業
      工程，名下有不動產。被告丙○○高中畢業，目前種稻、芹
      菜，離婚，沒有子女，目前所居住宅是其父所有，與父同
      住，月收入不定，以及原告受傷害之情狀及被告行為態樣
      及其經濟狀況不佳等一切情況，認原告此部分請求以8萬
      元為適當，逾此之主張，則屬無據。
　　⒍綜上，原告得主張之損害為14萬5094元（1萬7006元+2萬17
      15元+5000元+2萬1373元+8萬元）。　
  ㈣次按損害之發生或擴大，被害人與有過失者，法院得減輕賠
    償金額或免除之；民法第217條第1項定有明文。又此項規定
    之目的在謀求加害人與被害人間之公平，倘受害人於事故之
    發生亦有過失時，由加害人負全部賠償責任，未免失諸過酷
    ，是以賦與法院得減輕其賠償金額或免除之職權。易言之，
    此項規定之目的，在謀求加害人與被害人間之公平，故在裁
    判上法院得以職權減輕或免除之（最高法院85年度台上字第
    1756號判決可資參照）。次按此所謂被害人與有過失，只須
    其行為為損害之共同原因，且其過失行為並有助成損害之發
    生或擴大者，即屬相當（最高法院103年度台上字第496號判
    決可資參照）。查系爭車禍事故之發生，固係因被告丙○○駕
    駛普通重型機車，轉彎車輛未讓直行車先行，為肇事次因。
    但原告駕駛普通重型機車，未注意車前狀況、未保持安全距
    離，則為肇事主因，已經本院認定如前，原告就本件車禍之
    發生亦與有過失，堪以認定。爰審酌原告係肇事主因、被告
    丙○○則為肇事次因等原因力大小之情狀，認原告應就本件事
    故負百分之六十之過失責任，被告丙○○則負百分之四十之責
    任。即減輕被告之賠償責任60%。減輕後，原告得請求之金
    額為5萬8038元（14萬5094元×0．4）。
  ㈤末按保險人依本法規定所為之保險給付，視為被保險人損害
    賠償金額之一部分；被保險人受賠償請求時，得扣除之，強
    制汽車責任保險法第32條定有明文。查本件原告因系爭事故
    已依強制汽車責任保險法之規定，向強制汽車責任保險之保
    險人領取保險金2萬9930元，有參加人提出之查詢表可按（
    本院卷第269頁），依前開說明，自應予扣除。扣除後，原
    告得請求被告丙○○給付之金額為2萬8108元（5萬8038元-2萬
    9930元）。
七、綜上所述，原告依民法第184條第1項、第193條第1項、第19
    5條第1項之規定，請求被告丙○○給付2萬8108元，及自108年
    10月6日（起訴狀繕本送達翌日）起至清償日止，按年息百
    分之5計算之利息，洵屬有據，應予准許，逾此範圍之請求
    ，非屬正當，不應准許。
八、本件事證已臻明確，兩造其餘之攻擊或防禦方法及所用之證
    據，經本院斟酌後，均認不足以影響本判決之結果，爰不再
    逐一論列，附此敘明。
九、據上論結，原告之訴為一部有理由，一部無理由，依民事訴
    訟法第79條，判決如主文。
中　　華　　民　　國　　110 　年　　3 　　月　　17　　日
                  民事第六庭    審判長法  官  吳上康

                                      法  官  王浦傑

                                      法  官  張季芬
上為正本係照原本作成。
不得上訴。
中　　華　　民　　國　　110 　年　　3 　　月　　17　　日

                                      書記官  蔡双財